最高法院刑事判決　　　　　　九十六年度台上字第五八八九號
上　訴　人　甲○○
上列上訴人因違反毒品危害防制條例案件，不服台灣高等法院中
華民國九十六年九月十二日第二審更審判決（九十六年度重上更
(四)字第一三六號，起訴案號：台灣桃園地方法院檢察署九十三年
度偵字第一三三二四號），提起上訴，本院判決如下：
    主  文
上訴駁回。
    理  由
本件原判決認定上訴人甲○○（綽號「阿忠」）與翁華婷（業經
判處罪刑確定）、邴國昌（綽號「安哥」，民國五十八年一月十
七日出生）及姓名年籍不詳年約四十歲之「王先生」，共同基於
自大陸地區經香港走私（運輸）管制進口之第一級毒品海洛因至
我國境內之犯意聯絡，由「安哥」要上訴人安排以提供經香港往
來大陸地區雲南省昆明市之交通費用新台幣（以下未載明幣別者
，均係新台幣）二萬五千元，及在昆明停留期間食宿等費用六千
元與人民幣五千元為報酬，找人攜帶運輸海洛因入境台灣。上訴
人經翁華婷同意後即交付一張紙條，上載有「樂樂旅行社、安哥
」等字，囑翁華婷至昆明時，見有樂樂旅行社人員前往接機時，
告知係「安哥」要其前往，即有接應者出面，另交付0000000000
號行動電話SIM 卡一張，囑翁華婷回國後以該門號與上訴人所持
有之0000000000號行動電話聯絡，以利交付運回之毒品。翁華婷
遂以上訴人交付之二萬五千元，購買由我國桃園國際機場經香港
前往大陸地區雲南省昆明市之來回機票，於九十三年八月二十日
，搭機前往香港轉機至昆明，上訴人則於翁華婷出境後翌（二十
一）日，始將0000000000號行動電話啟用，確定可通話後，待機
供翁華婷聯絡之用。翁華婷至昆明機場後，見有一年約四十歲之
男子舉「樂樂旅行社」看牌，即告知該男子「安哥叫我來的」，
該男子自稱「王先生」，並帶翁華婷到經貿賓館住宿，同年月二
十三日早上，該「王先生」即將海洛因（淨重4174.83 公克，純
度67.67％，純質淨重2825.11公克），以透明塑膠袋分裝成九十
八小袋（包），再分別藏放於五件掛毯內，並將掛毯連同翁華婷
衣物一起放置在翁華婷之行李箱內，翁華婷即於同日自昆明至香
港轉機，搭長榮航空公司班機，並託運其內藏有前述毒品之行李
運輸來台，同日下午三時三十五分抵桃園國際機場後，於入關時
因Ｘ光檢查儀檢查託運行李，經警發現有異，跟監注檢至入境海
關行李檢查室，見翁華婷提領託運行李通過入境綠線檢查檯時，
將之移至紅線應申報檯檢查後，予以逮捕帶往海關辦公室，起出
藏放在上開五件掛毯內之海洛因，扣押翁華婷所有用以運輸海洛
因之行李箱一個、行動電話一具及載有「樂樂旅行社、安哥」內
容字條一張。翁華婷遂向警供出係綽號「阿忠」之上訴人囑其運
輸來台，經警帶同翁華婷至台中地區查察，上訴人則多次以0000
000000號行動電話，撥打翁華婷甫於當日啟用之0000000000號行
動電話聯絡，於電話中詢問翁華婷是否已將行李帶回台灣，並多
次變更交付裝有海洛因行李箱之地點，迄同日晚上九時三十分許
，經警於台中市○○路與惠中路口，將上訴人緊急拘提到案，查
扣上訴人所有用以供運輸海洛因之行動電話一具及載有「翁、一
、15：35、回」、「小翁、0000000000」字跡之記事簿一本等情
。係以上開事實，業據上訴人於原審法院坦承不諱，核與證人即
共犯翁華婷於原審法院證述之情節相符，並有卷附台北關稅局扣
押貨品運輸工具收據及搜索筆錄各一紙、翁華婷之旅客入出境紀
錄查詢表四紙、台北關稅局稽查組Ｘ光檢查儀注檢行李報告表、
現場照片十四張，及扣案海洛因九十八包、掛毯五件、共犯翁華
婷所有托運行李箱一個、行動電話一具（內插有0000000000號SI
M 卡）、載有「樂樂旅行社、安哥」等字跡之字條一紙；上訴人
所有載有「翁、一、15：35回」、「小翁、0000000000」等字跡
之記事簿一本、行動電話一具（內有0000000000號SIM 卡）等物
可資佐證。上開掛毯內夾藏之扣案白色粉末九十八包，經送法務
部調查局鑑驗結果，均含海洛因之成分，有該局鑑定通知書一件
在卷可憑。且共犯翁華婷於九十三年八月二十三日自昆明至香港
轉機，同日下午三時三十五分抵桃園國際機場，與上訴人電話簿
上書寫之「翁、一、15：35回」時間吻合，上訴人復供承其上字
跡為其所寫，益見上訴人參與本件犯行。共犯翁華婷於原審法院
結證稱：「帶毒品的事只有被告（上訴人）一人與我接洽」等語
（見原審上重更(二)卷第九十二頁反面）。足見翁華婷事先知情，
而參與犯罪之實行。又上訴人供稱上開字條是綽號「安哥」之邴
國昌寫的，叫伊交給翁婷華等語，雖傳拘證人邴國昌未著，然確
有邴國昌之人，另上訴人稱「安哥」為三十七、八歲男子，亦與
卷附邴國昌之個人年籍資料相符，參以翁華婷證稱：「被告（上
訴人）拿紙條給我時，我順口問他『安哥』是誰，他說那是老板
，我到昆明後都是講『安哥』，就沒再提到被告『阿忠』，昆明
的人拿東西給我時，告訴我那是『安哥』要的」等語。該字條經
法務部調查局鑑定結果，字條之筆跡與上訴人之筆跡特徵不同，
有該局九十三年十月十二日調科貳字第09300399300 號鑑定通知
書在卷可稽，可見該字條非上訴人所書寫，顯然另有其人，上訴
人所稱字條係由「安哥」之邴國昌交其轉交予翁華婷，另有「安
哥」邴國昌共同參與本件犯行一節堪予採信，足認上訴人之自白
與事實相符，得採為其犯罪之證據。綜合以觀，上訴人有上開犯
行，堪予認定，為其所憑之證據及認定之理由。並以上訴人雖辯
稱主謀者為「安哥」之人即邴國昌，但經傳拘邴國昌未著，所辯
縱然屬實，亦不能解免其運輸第一級毒品之刑責。再上訴人雖供
出共犯邴國昌及大陸交付毒品之「王先生」，然該二人係共犯，
且均尚未經檢警破獲起訴，自無適用毒品危害防制條例第十七條
減輕其刑之餘地，所辯自不足採，而詳予指駁說明。復敘明海洛
因係第一級毒品，並屬行政院依懲治走私條例公告之「管制物品
項目及其數額」甲項第四款所列之管制進出口物品。上訴人與邴
國昌、「王先生」等人推由翁華婷自大陸地區雲南省昆明市運輸
、走私海洛因入境，雖經由香港轉機，然係自大陸地區昆明市起
運毒品走私入境，觸犯懲治走私條例第十二條之準走私罪。核上
訴人所為，係犯毒品危害防制條例第四條第一項之運輸第一級毒
品罪及懲治走私條例第十二條、第二條第一項之私運管制物品進
口罪。上訴人行為後，刑法部分條文於九十四年一月七日修正公
布，自九十五年七月一日施行，其中第三十三條第五款原規定：
「罰金：一元以上。」業經修正為：「罰金：新台幣一千元以上
，以百元計算之。」上訴人所犯之罪，其法定罰金刑之最低額，
既已修正變更，經比較修正前後新舊法之規定，應適用修正前之
規定較有利於上訴人。上訴人、翁華婷、邴國昌及自稱「王先生
」之年籍姓名不詳成年男子間，對於提供旅費推由翁華婷前往昆
明運輸、走私海洛因來台，彼此或提供旅費，或負責聯絡，或負
責在大陸地區接應取交毒品，顯有犯意聯絡及行為分擔，均為共
同正犯。上訴人以一行為觸犯前開二罪名，為想像競合犯，應依
刑法第五十五條規定，從一重之運輸第一級毒品罪處斷。其等運
輸、走私前後非法持有海洛因之低度行為，應為運輸、走私之高
度行為所吸收，不另論罪。因而撤銷第一審有關上訴人部分之不
當判決，適用毒品危害防制條例第四條第一項、第十八條第一項
前段、第十九條第一項，懲治走私條例第二條第一項、第十一條
、第十二條、刑法第二條第一項、第十一條前段、第二十八條、
第五十五條、第三十七條第一項、修正前刑法第三十三條第五款
，依想像競合犯之例，從一重論上訴人共同運輸第一級毒品罪，
審酌其貪圖不法利益，自大陸地區輸入海洛因，數量鉅大，淨重
多達4174.83 公克，幸未及流入市面即遭查獲，否則將嚴重戕害
國人身心健康，且其犯後尚能坦承犯行，又無前科，兼衡其犯罪
動機、手段、方法及智識程度等一切情狀，量處無期徒刑，併依
法宣告褫奪公權終身。又將扣案之海洛因（合計淨重4174.83 公
克，純度67.67％，純質淨重2825.11公克）依毒品危害防制條例
第十八條第一項前段，宣告沒收銷燬之；扣案供運輸毒品所用，
屬上訴人所有之行動電話一具（不含SMI 卡）、記事簿一本；共
犯「王先生」所有之掛毯五件，及其交付供運輸包裝扣案海洛因
之空包裝袋九十八只；翁華婷所有行動電話一具（不含SIM 卡）
、拖運行李箱一個及字條一紙，均依毒品危害防制條例第十九條
第一項規定宣告沒收，經核並無違誤。原判決已敘明審酌上訴人
犯罪之一切情狀，認無顯可憫恕之情形，而量處法定低度之無期
徒刑，乃原審量刑職權之適法行使，上訴意旨徒以上訴人已供出
主嫌及本案始末，未有絲毫隱匿不實之情事，任意指摘原判決量
刑過重有欠公允，及未依刑法第五十九條酌量減輕其刑，有不適
用法則之違背法令；或對原判決採證認事職權之適法行使，或對
原判決已明白論斷之事項，空言泛指原判決有理由不備、理由矛
盾及違背論理法則之違誤，均難認為有理由，應予駁回。
據上論結，應依刑事訴訟法第三百九十六條第一項，判決如主文
。
中    華    民    國  九十六  年   十一   月    七    日
                      最高法院刑事第十二庭
                          審判長法官  洪  文  章
                                法官  王  居  財
                                法官  郭  毓  洲
                                法官  黃  梅  月
                                法官  邱  同  印
      本件正本證明與原本無異
                                      書  記  官
中    華    民    國  九十六  年   十一   月   十三   日
                                                      Ｋ
附錄：論罪科刑法條：
毒品危害防制條例第四條第一項：
製造、運輸、販賣第一級毒品者，處死刑或無期徒刑；處無期徒
刑者，得併科新台幣一千萬元以下罰金。
